臺灣臺南地方法院臺南簡易庭小額民事判決
109年度南小字第2207號  
原      告  聯邦商業銀行股份有限公司 

法定代理人  李憲章
訴訟代理人  柯易賢
            徐良一
被      告  蔡武義
            蔡瑞庭
上列當事人間請求清償信用卡消費款事件，本院於民國110年2月 2
3日言詞辯論終結，判決如下：
    主      文
被告蔡武義應於繼承被繼承人蔡瑞隆之賸餘遺產範圍內，被告 蔡
瑞庭應於蔡張喜代繼承被繼承人蔡瑞隆之賸餘遺產範圍內、其繼
承被繼承人蔡張喜代之賸餘遺產範圍內（即被告蔡瑞庭之清償責
任以賸餘遺產範圍較小者為限），連帶給付原告新臺幣壹萬叁仟零
貳拾肆元，及自民國九十七年五月八日起至民國一○四年八月三十一
日止，按週年利率百分之十九點七一計算之利息，暨自民國一○四年九
月一日起至清償日止，按週年利率百分之十五計算之利息。
訴訟費用新臺幣壹仟元由被告蔡武義於繼承被繼承人蔡瑞隆之賸 
餘遺產範圍內，被告蔡瑞庭於蔡張喜代繼承被繼承人蔡瑞隆之賸
餘遺產範圍內、其繼承被繼承人蔡張喜代之賸餘遺產範圍內連帶
負擔。
本判決得假執行。
    事實及理由
壹、程序方面 
一、原告起訴後變更訴之聲明（見院卷第6頁、第51頁、第61頁
    至第62頁），核與民事訴訟法第255條第1項第3款規定相符
    ，應予准許。
二、被告經合法通知而未於言詞辯論期日到場，核無民事訴訟法 
    第386條所列各款情形，爰依原告聲請由其一造辯論而為判 決
    。
貳、實體方面
一、原告主張：被繼承人蔡瑞隆向原告申請核發信用卡使用（下
    稱系爭信用卡契約），蔡瑞隆依約應於每月繳款截止日前清
    償信用卡消費帳款，如有積欠款項或逾期清償等情事，未償
    還餘款及次月以後消費款，應按週年利率百分之19.71計付循環
    信用利息；蔡瑞隆於民國97年4月15日死亡，當月累計積欠信用
    卡消費款金額扣減現金回饋金後，尚有新臺幣（下同）1萬3024
    元未清償；其配偶郭素幸及第一順位法定繼承人蔡笙硯、蔡
    沛蓁均已聲請拋棄繼承，由其第二順位法定繼承人蔡張喜代
    與被告蔡武義限定繼承；嗣蔡張喜代於101年9月11日死亡，
    由其配偶即被告蔡武義及第一順位繼承人即被告蔡瑞庭限定
    繼承；茲因原告未曾依法律規定於期限內陳報債權，爰依系
    爭信用卡契約及繼承之法律關係，請求被告於賸餘遺產範圍
    內連帶清償等語。並聲明：如主文第1項所示。
二、被告經合法通知，未於言詞辯論期日到場，亦未提出書狀作 
    何聲明或陳述。
三、法院的判斷
　㈠稱消費借貸者，謂當事人一方移轉金錢或其他代替物之所有權
    於他方，而約定他方以種類、品質、數量相同之物返還之契約；
    借用人應於約定期限內，返還與借用物種類、品質、數量相同
    之物；遲延之債務，以支付金錢為標的者，債權人得請求依
    法定利率計算之遲延利息。但約定利率較高者，仍從其約定利率；
    自104年9月1日起，銀行辦理現金卡之利率或信用卡業務機構辦理信
    用卡之循環信用利率不得超過年利率15%；民法第474條第1項、第4
    78條、第233條第1項、銀行法第47條之1第2項分別定有明文
    。持卡人依其與發卡機構所訂立之信用卡使用契約，取得使用
    信用卡向特約商店簽帳消費之資格，並對發卡機構承諾償付
    帳款，而發卡機構則負有代持卡人結帳，清償簽帳款項之義
    務。此種持卡人委託發卡機構付款之約定，具有委任契約之
    性質，倘持卡人選擇以循環信用方式繳款，就當期應償付之
    帳款僅繳付最低應繳金額，其餘應付款項由發卡機構先行墊付
    ，持卡人則依約定給付循環利息者，又具有消費借貸契約之性
    質（參照最高法院89年度台上字第1628號民事判決）。
　㈡繼承人對於被繼承人之債務，負連帶責任；繼承人得限定以因
    繼承所得之遺產，償還被繼承人之債務；繼承人對於被繼承
    人之債務，以因繼承所得遺產為限，負連帶責任；98年6月10
    日修正前民法第1153條第1項、第1154條第1項、民法第1153
    條第1項分別定有明文。被繼承人之債權人不於民法第1157條
    所定之一定期限內報明其債權，而又為繼承人所不知者，繼
    承人對之所負之清償責任，僅於賸餘遺產範圍內為限，而非
    指繼承人繼承所得之全部遺產。於此情形，如被繼承人之債
    權人對繼承人為訴訟請求，法院之判決主文應明確標示：繼
    承人對之僅於賸餘遺產範圍負清償之責（參照最高法院100年
    度台上字第1509號民事判決）。
　㈢被告已於相當時期受合法通知，卻於言詞辯論期日不到場且未
    提出準備書狀爭執，故對原告所主張前揭事實，本應視同自
    認。前開事實復經原告提出與其所述相符之聯邦銀行信用卡處理
    中心卡戶本金利息及相關費用查詢及分期未入帳查詢資料、歷史
    帳單查詢匯出資料、聯邦銀行國民旅遊卡白金卡申請書影本、聯邦
    信用卡約定條款影本、本院家事法庭107年11月7日南院武家
    戊97年度繼字第1301號函影本、本院家事法庭107年11月7日南
    院武家戊97年度繼字第1660號函影 本、本院家事法庭108年5月
    6日南院武家厚101年度司繼字第 2402號函影本、被繼承人蔡
    瑞隆繼承系統表各1份及戶籍謄 本影本4份等資料為證（見院卷
    第9頁、第10頁至第14頁、第 15頁、第16頁正反面、第17頁
    、第18頁、第19頁、第20頁、 第21頁至第24頁），自堪信
    為真實。
　㈣從而，原告依系爭信用卡契約及繼承之法律關係，請求被告連
    帶給付如主文第1項所示，洵屬有據，應予准許。
四、本件為依民事訴訟法第436條之8第1項規定適用小額程序所 
    為被告敗訴之判決，應按同法第436條之20依職權宣告假執 
    行。
五、據上論結，原告之訴為有理由，依民事訴訟法第436條之23、
    第436條第2項、第385條第1項前段、第78條、第85條第 2項
    、第436條之19第1項、第436條之20，判決如主文。
中　　華　　民　　國　　110 　年　　2 　　月　　26　　日
                  臺灣臺南地方法院臺南簡易庭
　　　                        法  官　陳谷鴻　
以上正本證明與原本無異。   
如不服本判決，應於送達後20日內，向本院提出上訴狀並表明上
訴理由，如於本判決宣示後送達前提起上訴者，應於判決送達後
20日內補提上訴理由書（須附繕本）。
對於小額程序之第一審判決之上訴，非以其違背法令之理由，不
得為之。上訴狀內應記載表明㈠原判決所違背之法令及其具體內
容。㈡依訴訟資料可認為原判決有違背法令之具體事實者。
中　　華　　民　　國　　110 　年　　2 　　月　　26　　日
                              書記官  曾盈靜